【裁判字號】    89,上易,1591
【裁判日期】    890630
【裁判案由】    傷害
【裁判全文】
臺灣高等法院刑事判決                          八十九年度上易字第一五九一號
    上  訴  人
    即  被  告  丁○○
                丙○○
    共      同
    選任辯護人  陳萬發
右上訴人因傷害案件，不服台灣桃園地方法院八十七年度自字第一七九號，中華民國
八十八年六月二十三日第一審判決，提起上訴，本院判決如左：
        主  文
原判決關於傷害部分撤銷。
丙○○傷害人之身體，處拘役拾日，如易科罰金以佰元折算壹日。
丁○○無罪。
        事  實
一、丙○○於民國八十七年一月二十六日晚上八時許，在桃園縣龍潭鄉○○村○○街
    一八０巷一號其同居人丁○○住處二樓，聽到乙○○○及其夫甲○○，因索討丁○○參加由乙○○○所召集民間互助會會款，丁○○與乙○○○因對於會款交付
    之問題而在一樓起爭執，丙○○聞聲下樓亦與乙○○○起爭執，丙○○遂基於傷
    害之犯意，徒手毆打乙○○○，甲○○見狀衝向丙○○相互拉扯，乙○○○受有
    頭部創傷、腹部臍眼附近二乘三公分瘀傷等傷害。
二、案經乙○○○向台灣桃園地方法院提起自訴。
        理  由
壹、丙○○部分：
一、訊據被告丙○○矢口否認右揭傷害犯行，辯稱：伊從頭到尾都未靠近自訴人乙○○○夫婦，伊不知乙○○○之傷何來，伊是遭甲○○毆打云云。惟查（一）自訴
    人乙○○○堅稱確遭被告丙○○毆打，且自訴人乙○○○於案發當日晚上即至醫
    院就診，經醫師診斷其確實受有頭部創傷、腹部臍眼附近二乘三公分瘀傷，此有
    國泰診所診斷證明書（見台灣桃園地方法院檢察署八十七年度偵字第一七五四號
    偵查卷第十六頁）及該診所醫師王震民函覆當日診斷經過之信件（本院卷）各乙
    紙在卷。（二）甲○○於八十七年十月十四日在原審訊問時供稱：．．後來我妻
    （指乙○○○）將本票、收據交予她（指丁○○）看，之後她即跑到樓上說要予
    丙○○看，之後便看他從樓上下來，一邊撕收據等，我妻前去制止，還被蔡打（
  見原審九十二頁）；甲○○於八十七年十一月十三日原審訊問時再稱：是丁○○
    在晚上六點左右打電話予我太太，叫我太太去收會款，之後顧把本票拿到樓上去
    ，之後丙○○又打我太太（見原審卷第一二八頁）。（三）被告丙○○於八十七
    年二月二十三日偵查中供稱：．．當時吳太太很大聲在罵丁○○．．我要求她停
    止漫罵，她不聽．．我揮手要乙○○○離開，手沒有碰到她，甲○○就衝過來打
    我，我準備還我時，被丁○○拉住．．（見偵字第一七五四號卷第十九頁背面）
    。被告蔡達達豪於八十七年九月十八日原審訊問時供稱：我不知傷何來（指乙○○○之傷），我就算有與他拉扯也是出於防衛（見原審卷第六十八頁）。（四）
    被告丙○○當日受有右臉部淺裂傷十二乘一公分、四乘一公分、右唇部、嘴角瘀
    傷，此有診斷證明書在卷（見偵字第一七五四號卷第十四頁）。（五）被告丙○○於八十九年六月八日本院調查時供稱：我那天在家裡的院子內，沒有走出去，
    我只有聽到乙○○○在我家圍牆外約五公尺遠的地方，邊穿鞋子邊喊，．．我印
    象中聽到她喊打人、打人，又罵丁○○她不要臉，搶人家老公等語。被告丁○○
    亦稱：．．當天乙○○○穿我們家拖鞋，拿著她自己的鞋子，坐在馬路上一邊穿
    鞋，一邊罵打人、不要臉，我還叫她不要講了等語。綜上，足徵當日自訴人乙○○○確在被告丁○○上開住處，因會款事發生爭吵，而自訴人乙○○○確實受有
    上揭診斷證明書所載之傷害，衡之常情，自訴人乙○○○若非因受毆打致傷，豈
    會當日晚上離開被告丁○○住處後即到醫院就診；再自訴人乙○○○當日晚上在
    被告丁○○住處若未遭受毆打，何以會倉皇狼狽離開顧女住處，而坐在馬路上邊
    穿鞋，邊罵打人；又被告丙○○若僅單純揮手要求自訴人乙○○○離開，而未毆
    打吳女，甲○○何以會衝上來與被告丙○○拉扯，致被告丙○○亦受有上揭之傷
    害。準此，足徵自訴人乙○○○指訴被告丙○○傷害乙節，堪信為真。至被告丙○○所辯，要屬飾卸之詞，不足採信。本件事證明確，被告丙○○傷害犯行洵堪
    認定，自應依法論科。
二、核被告丙○○所為，係犯刑法第二百七十七條第一項傷害罪。原審據以論科，固
    非無見，惟被告丁○○並未參加本件傷害犯行（理由後述），原審認被告丙○○
    係與被告丁○○共同犯傷害罪，自有不合。被告丙○○上訴否認犯罪，雖不足採
    ，但原判決關於傷害部分既有前揭可議之處，仍屬無可維持，應由本院就傷害部
    分撤銷改判。爰審酌被告丙○○犯罪動機、目的、手段、所生之危害及犯後之態
    度等一切情狀，量處如主文第二項所示之刑，並諭知易科罰金之折算標準，以示
    懲儆。
三、被告丙○○於原審雖辯稱自訴人乙○○○於八十七年八月十二日始提起本件自訴
    ，已逾六個月之告訴期間云云。惟查自訴人乙○○○於八十七年二月四日已向台
    灣桃園地方法院檢察署檢察官提起告訴表示訴追之意思（見偵字第一七五四號卷
    第一頁至第二頁），是自訴人乙○○○提起本件傷害之自訴尚未逾六個月之告訴
    期間。再被告丙○○於原審復辯稱自訴人乙○○○前曾於八十七年九月十八日經
    法院合法傳喚，無正當理由不到庭，依刑事訴訟法第二百三十一條第一項之規定
    ，自訴人乙○○○自訴被告二人傷害部分，應以撤回自訴論云云。惟按刑事訴訟
    法第二百三十一條第一項所稱「告訴乃論之罪，自訴人經合法傳喚，無正當理由
    不到庭者，以撤回自訴論」，係指自訴人未曾一次到庭者而言（院字第八八一、
    一０四一號解釋參照），而自訴人乙○○○雖未於八十七年九月十八日到庭，然
    自訴人乙○○○已於八十七年九月四日到庭陳述，揆諸上開說明，其與刑事訴訟
    法第二百三十一條第一項之以撤回自訴論之要件尚屬有間。又自訴人甲○○於八
    十七年八月十二日始提起本件自訴其亦受傷害，顯已逾告訴期間，惟自訴人甲○○嗣於八十八年六月二日具狀向原審法院稱其所受傷勢較輕而未檢據驗傷單，其
    亦無對被告追究傷害刑責之意，是依自訴人甲○○之意，顯係就其原先自訴其受
    傷害部分撤回自訴，是此部分之自訴因撤回而不存在，併此敘明。
貳、被告丁○○部分：
一、自訴意旨略以：被告丁○○於右揭時地與被告丙○○共同基於傷害犯意，聯手毆
    打自訴人乙○○○，因認被告丁○○亦涉犯刑法第二百七十七條第一項傷害罪嫌
    。
二、訊據被告丁○○堅詞否認傷害犯行，辯稱：伊未毆打自訴人乙○○○，他們每次
    講的都不一樣等語。經查：（一）１、八十七年二月二日乙○○○提出之告訴狀
    （見八七年偵一七五四卷第一、二頁），告訴狀內稱「丁○○．．．夥同丙○○
    將門反鎖毒打告訴人（乙○○○），將告訴人推出門外」。２、八十七年二月二
    十四日桃園地檢署八七偵一七四號案偵查庭（該卷第三十九頁背面），甲○○則
    供述過程為：「丙○○先打（我太太），後來我騎機車要載走我太太時，丁○○
    又從背後打我太太的背」。３、八十七年八月十一日於八七年偵一七五四卷偵訊
    （見該偵卷第七一頁），乙○○○另稱「我先被丙○○打（往我臉上搥我一拳）
    ，顧女也跟著搥我胸腹部」。４、八十九年五月十八日於本院調查時，自訴人乙○○○稱「．．．丙○○下樓來就先用右手打我左側接近太陽穴的地方，導致我
    流鼻血，丙○○推我，我倒下去後，丁○○就捶我肩膀，踢我的腿，．．．丙○○也有打先生，．．他們把門反鎖．．．丁○○又拉我頭髮，丙○○又踢我的背
    部．．．．」。依此，顯係指被告丁○○有參與毆打自訴人乙○○○。（二）、
    如上所述：１、甲○○於八十七年十月十四日在原審訊問時供稱：．．後來我妻
    將本票、收據交予她（指丁○○）看，之後她即跑到樓上說要予丙○○看，之後
    便看他從樓上下來，一邊撕收據等，我妻前去制止，還被蔡打（見原審九十二頁
    ）；２、甲○○於八十七年十一月十三日原審訊問時稱：是丁○○在晚上六點左
    右打電話予我太太，叫我太太去收會款，之後顧把本票拿到樓上去，之後丙○○
    又打我太太（見原審卷第一二八頁）。３、甲○○於另案（丙○○告訴甲○○傷
    害）審理中供稱：一月二十六日是丁○○打電話叫我們去，後因吵吵鬧鬧，丁○○撕了我太太十幾張本票，就吵得更厲害，她同居人丙○○打我們，我沒打他（
    見原審卷第三十三頁背面）。據此，顯指動手毆打自訴人乙○○○者係被告丙○○。綜上，被告丁○○究竟有無毆打自訴人乙○○○，自訴人乙○○○及其夫甲○○前後所指不一；而被告丁○○若確有毆打自訴人乙○○○，究係毆打身體何
    處，亦前後所述不同；況依自訴人乙○○○上揭診斷證明書上所載亦無頭髮部位
    、背部、腿部分受傷或流鼻血之傷害。是自訴人乙○○○指訴被告丁○○傷害部
    分，其指訴顯有瑕疵，自難採信。此外復查無其他積極證據足認被丁○○有何傷
    害犯行，是其被訴之犯罪事實要屬不能證明。
三、原審未予詳查，遽認被告丁○○有罪，自有未合，被告丁○○上訴意旨否認犯行
    ，為有理由，自應由本院將原判決關於傷害部分撤銷改判，依法諭知被告丁○○
    無罪之判決。
據上論斷，應依刑事訴訟法第三百六十九條第一項、第三百六十四條、第三百四十三
條、第二百九十九條第一項前段、第三百零一條第一項，刑法第二百七十七條第一項
、第四十一條，罰金罰鍰提高標準條例第一條前段、第二條，判決如主文。
中    華    民    國    八十九    年       六       月        三十      日
                              臺灣高等法院刑事第二十一庭
                                  審判長法  官  葉  騰  瑞
                                        法  官  魏  大  喨
                                        法  官  陳  憲  裕
右正本證明與原本無異。
不得上訴。
                                        書記官  劉  育  妃
中    華    民    國    八十九    年        七      月         四       日
附錄本案論罪科刑法條全文：
刑法第二百七十七條第一項：
傷害人之身體或健康者，處三年以下有期徒刑，拘役或一千元以下罰金。


司法院資訊處製作；財團法人民間司法改革基金會備份。
